臺灣高等法院高雄分院刑事判決　　　　 94年度上訴字第248號
　　上　訴　人　臺灣高雄地方法院檢察署檢察官
　　上　訴　人
　　即　被　告　甲○○
　　　　　　　　　　　　　48.
　　義務辯護人　連立堅　律師
上列上訴人因被告違反毒品危害防制條例案件，不服臺灣高雄地
方法院93年度訴字第2849號中華民國94年1 月6 日第一審判決（
起訴案號：臺灣高雄地方法院檢察署93年度偵字第18583 號），
提起上訴，本院判決如下：
      主  文
原判決撤銷。
甲○○連續販賣第一級毒品，累犯，處有期徒刑拾參年；第一級
毒品海洛因玖小包（總淨重拾陸點參伍公克、空包裝重參點參柒
公克）、電子秤壹台均沒收銷燬，標籤貳包、空夾鏈袋肆包、所
得之財物新台幣貳萬壹仟元均沒收，所得之財物如全部或一部不
能沒收時，以其財產抵償之。
      事  實
一、甲○○曾因違反毒品危害防制條例案件，於民國89、90年間
    經法院各判處有期徒刑3 月、5 月確定，甫於91年5 月23日
    接續執行完畢。竟不知警惕，復意圖營利而基於販賣第一級
    毒品海洛因之概括犯意，自92年間某日起，至93年3 月間某
    日止，在高雄縣梓官鄉梓官國小後方附近，連續販賣新臺幣
    （下同）2,000 元至3,000 元不等之第一級毒品海洛因予李
    坤峻，前後共10次，共獲利21,000元。嗣於93年9 月13日下
    午5 時20分許，在高雄縣梓官鄉○○村○○路必忠巷48號甲
    ○○住處，經警持搜索票搜索，當場扣得第一級毒品海洛因
    9 包（其中含塊狀1 包、粉狀8 小包，總淨重16.35 公克、
    空包裝重3.37公克）及甲○○所有供販賣第一級毒品海洛因
    所用之殘留第一級毒品海洛因電子秤1 台、預供販賣第一級
    毒品海洛因所用之空夾鏈帶4 包、標籤2 包，另扣得甲○○
    所有與販賣第一級毒品海洛因無關之記事本2 本、行動電話
    、殘留第二級毒品甲基安非他命吸食器等物。
二、案經高雄市政府警察局小港分局報告臺灣高雄地方法院檢察
    署檢察官偵查起訴。
      理  由
一、訊據上訴人即被告甲○○（下稱被告）否認有販賣第一級毒
    品海洛因犯行，辯稱其並未販賣第一級毒品海洛因予李坤峻
    等語。
二、經查：
    (一)被告自92年間某日起至93年3 月間某日止，在高雄縣梓官
      鄉梓官國小後方附近，連續販賣2,000 元至3,000 元不等
      之第一級毒品海洛因予李坤峻，前後共10 次 等事實，業
      據證人李坤峻於偵查中結證在卷（見偵查卷第33頁），又
      證人李坤峻於偵查中具結後向檢察官所為之陳述，因檢察
      官原則上均能遵守法律規定，不致違法取供，其可信度極
      高，復無顯不可信之情況，依刑事訴訟法第159 條之1 第
      2 項規定，自得作為證據。
    (二)又參以93年9 月13日下午5 時20分許，經警持搜索票在高
      雄縣梓官鄉○○村○○路必忠巷48號甲○○住處搜索，當
      場扣得第一級毒品海洛因9 包（其中含塊狀1 包、粉狀8
      小包，總淨重16.35 公克、空包裝重3.37公克）、空夾鏈
      帶4 包、標籤2 包及殘留第一級毒品海洛因電子秤1 台，
      且扣案第一級毒品海洛因成份及電子秤上殘留之第一級毒
      品海洛因成分，均經鑑定無訛，有法務部調查局93年10月
      20 日 調科壹字第220018266 號鑑定通知書及高雄醫學大
      學附設中和紀念醫院93年11月23日檢驗報告在卷可稽（見
      偵查卷第9 頁、原審卷第62頁）。衡諸被告持有之第一級
      毒品海洛因數量非少，此與一般施用毒品者每次僅購買供
      施用1 、2 次之少量毒品情形顯然不同。況被告復持有空
      夾鏈帶4 包、標籤2 包及電子秤1 台，均係供分裝不同重
      量毒品及黏貼辨識所用，被告雖或辯稱其為免施用毒品過
      量，故使用電子秤分裝毒品施用等語，或辯稱為免購買毒
      品受騙，因而使用電子秤秤量等語。但觀諸被告同時持有
      塊狀第一級毒品海洛因1 包、粉狀第一級毒品海洛因8 小
      包（總淨重16.35 公克、空包裝重3. 37 公克）、空夾鏈
      帶4 包、標籤2 包及電子秤1 台，且粉狀第一級毒品海洛
      因8 小包重量各有不同，苟被告持有之第一級毒品海洛因
      係供已施用，被告實無需使用電子秤精密測量重量，亦無
      分裝各種不同重量而黏貼標籤辨識之需要。是被告所辯為
      免施用毒品過量或為免購買毒品受騙，顯不符常情。足佐
      證人李坤峻於偵查中所證述，尚非憑空虛構。
    (三)被告於原審固迭次辯稱不認識證人李坤峻，亦未販賣第一
      級毒品海洛因予證人李坤峻等語（見原審卷第24、27
      ─1 、30、54、94、95、105 、161 、166 頁），但核與
      證人李坤峻於偵查中結證稱2 人自國中2 年級即認識，為
      朋友關係等語不符（見偵查卷第32頁）。再衡諸常情，被
      告與證人李坤峻倘不認識，證人李坤峻豈能供出被告以供
      調查？另證人李坤峻於原審結證稱其綽號為「柳丁」，使
      用0000000000號行動電話等語（見原審卷第92頁），與被
      告住處查扣之記事本內所記載「柳丁00 00000000 」內容
      相同（見警卷第22頁）。被告雖又辯稱扣案之記事本係其
      女友溫思萍所有，非其所有等語，但被告於警詢已陳述扣
      案物品均為其所有，記事本內所記載綽號及電話號碼均係
      朋友等語（見警卷第2 頁），且被告於原審復陳稱於警詢
      時並無不正當詢問之情形（見原審卷第26頁），則扣案之
      記事本苟係被告女友溫思萍所有，被告豈有仍陳稱為其所
      有之理？復參以證人溫思萍於原審雖結證稱扣案之記事本
      係其所有，內容均為其所書寫，所載「柳丁」為其朋友等
      語（見原審卷第101 ～102 、105 頁），然證人李坤峻所
      稱綽號及行動電話與查扣記事本內所記載內容相同，已如
      前述，二者應屬同一人，證人溫思萍竟結證稱「柳丁」為
      其朋友，卻不認識證人李坤峻，證人溫思萍之證言即顯屬
      矛盾。再經原審命證人溫思萍當庭書寫阿拉伯數字1 ～10
      、姓名、臺灣省岡山鎮新厝里、國中、柳丁六百斤等字樣
      （見原審卷第107 頁），將之與扣案記事本所載文字比對
      ，經以肉眼觀察結果，證人溫思萍當庭所書文字中之「０
      」、「岡」、「山」、「國」、「六」、「柳」、「丁」
      、「斤」等字跡與記事本內之所載相同文字字跡，運筆之
      筆勢及勾勒方式均明顯不符，足認被告其後辯稱扣案之記
      事本非其所有等語，及證人溫思萍結證稱扣案之記事本係
      其所有等語，均無可採。從而，扣案之記事本既為被告所
      有，其內復載有證人李坤峻之綽號及行動電話，被告辯稱
      不認識證人李坤峻，即屬避重就輕之詞，不足採取。
    (四)證人李坤峻於原審雖結證改稱其因施用毒品遭逮捕後，被
      迫要供出毒品來源，而其因曾遭被告毆打，故誣指向被告
      購買第一級毒品海洛因等語。被告嗣於本院亦陳述因勸告
      證人李坤峻不要施用毒品，故打過證人李坤峻1 次，證人
      李坤峻因而挾怨報復等語（見本院94年5 月18日言詞辯論
      筆錄）。但證人李坤峻於偵查中先結證稱與被告無嫌隙等
      語（見偵查卷第32頁），嗣於原審改稱曾遭被告毆打，故
      心生怨懟等語（見原審卷第87頁），前後已有不同。另被
      告於原審陳述曾於92年間夥同友人打人，但不知道對方是
      誰等語（見原審卷第95頁），其後於本院則陳述因勸告證
      人李坤峻不要施用毒品，故打過證人李坤峻1 次等語（見
      本院94年5 月18日言詞辯論筆錄），被告陳述亦反覆不一
      。再互核被告與證人李坤峻所為上開打人陳述，均不相一
      致。足見證人李坤峻於原審翻異前詞，無非迴護被告之詞
      ，殊無可採。
    (五)毒品危害國民健康甚鉅，故販賣毒品之刑責重大，且查緝
      甚嚴，衡諸常情，被告苟無利潤可圖，殊無甘冒觸犯法令
      而販賣第二級毒品安非他命之可能，被告意圖牟利販賣第
      一級毒品海洛因，灼然甚明。再依證人李坤峻證述連續向
      被告購買2,000 元至3,000 元不等之第一級毒品海洛因10
      次等語，被告所獲取之利潤，以最有利被告之方式計算，
      即被告販賣第一級毒品海洛因3,000 元有1 次、2,000 元
      有9 次，被告共獲利21,000元。
    綜上所述，被告意圖牟利，連續販賣第一級毒品海洛因，事
    證明確，犯行堪以認定。
三、核被告所為，係犯毒品危害防制條例第4 條第1 項之販賣第
    一級毒品罪。被告先後多次行為，時間緊接，犯罪構成要件
    相同，顯係基於概括犯意反覆為之，為連續犯，應依刑法第
    56條之規定論以一罪。至被告持有第一級毒品海洛因之輕度
    行為，已為販賣第一級毒品海洛因之重度行為所吸收，故不
    另論罪。又被告曾因違反毒品危害防制條例案件，於89、90
    年間經法院各判處有期徒刑3 月、5 月確定，甫於91年5 月
    23日接續執行完畢，有臺灣高雄地方法院檢察署刑案資料查
    註紀錄表及臺灣高等法院被告全國前案紀錄表在卷足憑，其
    於5 年以內再犯本件有期徒刑以上之罪，為累犯，原應依刑
    法第47條之規定加重其刑，然因毒品危害防制條例第4 條第
    1 項之法定刑為死刑或無期徒刑，依法乃不得加重其刑，只
    就罰金刑部分加重其刑。另被告販賣第一級毒品海洛因之次
    數僅10次，獲利21,000元，足見之被告販賣第一級毒品海洛
    因數量非鉅，且扣案之第一級毒品海洛因淨重僅有16.35 公
    克，純質淨重僅2.46公克，此有法務部調查局鑑定通知書足
    憑（見偵查卷第9 頁），與一般大盤毒梟販賣毒品數量及獲
    利顯無法相比，是被告倘科處法定最低度刑無期徒刑，客觀
    上仍嫌過重，顯可憫恕，故依刑法第59條之規定減輕其刑。
四、原審以被告罪證明確，予以論罪科刑，固非無見，惟查：(一)
    被告連續販賣第一級毒品海洛因予李坤峻共10次，獲利21,0
    00元，原判決就販毒所得財物未諭知沒收，即有未合。(二)扣
    案記事本2 本雖為被告所有，但其上均係記載綽號及電話，
    尚難認係被告供販毒所用之物，且被告亦否認扣案記事本2
    本為販毒所用，自不得沒收。原判決予以宣告沒收亦有未洽
    。被告上訴意旨辯稱未犯罪，雖無理由，但檢察官上訴意旨
    指摘原判決未諭知沒收販毒所得財物，尚有不當，為有理由
    ，自應予以撤銷改判。爰審酌被告有事實欄所載前科，竟不
    知警惕，仍圖個人私利，販賣第一級毒品海洛因，戕害他人
    健康甚鉅，更造成嚴重社會問題，且行為後未坦承錯誤，惟
    念其販賣之毒品數量不多，獲利尚微等一切情狀，仍如原審
    量處如主文所示之刑。扣案之第一級毒品海洛因9 包（總淨
    重16.35 公克，空包裝重3.37公克）為毒品，而包裝袋因其
    上殘留之第一級毒品海洛因無法完全剝離，亦為毒品，另扣
    案殘留第一級毒品海洛因之電子秤1 個，因其上殘留之第一
    級毒品海洛因亦無從分析剝離，同應視同毒品，均應依毒品
    危害防制條例第18條第1 項前段規定宣告沒收銷燬。至被告
    販毒所得財物21,000元應依毒品危害防制條例第19條第1 項
    規定宣告沒收，如全部或一部不能沒收時，以其財產抵償之
    。另扣案之分裝袋4 包、標籤2 包均係被告所有，此經被告
    陳述在卷，且係預供犯罪所用之物，乃依刑法第38條第1 項
    第2 款規定宣告沒收。此外，扣案之被告所有之記事本2 本
    、行動電話、殘留第二級毒品甲基安非他命吸食器等物，因
    與販賣第一級毒品海洛因無關，故不宣告沒收，併予敘明。
據上論結，應依刑事訴訟法第369 條第1 項前段、第364 條、第
299 條第1 項前段、毒品危害防制條例第4 條第1 項、第18條第
1 項前段、第19條第1 項、刑法第11條前段、第56條、第47條、
第59條、第38條第1 項第2 款，判決如主文。
本案經檢察官王登榮到庭執行職務。
中　　華　　民　　國　　94　　年　　5 　　月　　31　　日
                  刑事第九 庭  審判長法　 官  張明松
                                    法　　官  任森銓
                                    法　　官  郭玫利
以上正本證明與原本無異。
如不服本判決應於收受本判決後10日內向本院提出上訴書狀，其
未敘述上訴理由者，並得於提起上訴後10日內向本院補提理由書
狀（均須按他造當事人之人數附繕本）「切勿逕送上級法院」。
中　　華　　民　　國　　94　　年　　5 　　月　　31　　日
　　　　　　　　　　　　　　　　　　　書記官  翁心欣
附錄本判決論罪科刑法條
毒品危害防制條例第4 條第1 項：
製造、運輸、販賣第一級毒品者，處死刑或無期徒刑；處無期徒
刑者，得併科新臺幣10,000,000元以下罰金。
